最高法院刑事判決　　　　　　　　　　　　　　　八十七年度台上字第四二五三號
　　上訴人　台灣高等法院高雄分院檢察署檢察官
　　被　告　甲○○
右上訴人因被告違反懲治盜匪條例案件，不服台灣高等法院高雄分院中華民國八十七
年十月十五日第二審更審判決（八十七年度上更(一)字第一○三號，起訴案號：台灣高
雄地方法院檢察署八十六年度偵字第一四六○五號），提起上訴，本院判決如左：
    主  文
上訴駁回。
    理  由
按刑事訴訟法第三百七十七條規定，上訴於第三審法院，非以判決違背法令為理由，
不得為之。是提起第三審上訴，應以原判決違背法令為理由，係屬法定要件。如果上
訴理由狀並未依據卷內訴訟資料，具體指摘原判決不適用何種法則或如何適用不當，
或所指摘原判決違法情事，顯與法律規定得為第三審上訴理由之違法情形，不相適合
時，均應認其上訴為違背法律上之程式，予以駁回。本件檢察官上訴意旨略稱：被告
甲○○於警訊中供認向被害人沈鍾智強劫所得之現款為新台幣（下同）一萬五千餘元
，共同被告蘇誌勇（經第一審判決論處罪刑後，未提起第二審上訴，已告確定）、潘
原彰（經原審更審前判決論處罪刑後，未提起上訴而告確定）於警訊中均供認所得現
金為一萬五千三百元，即被害人沈鍾智於警訊中亦供稱被強取一萬五千餘元，原判決
竟認定被告脅迫被害人交付之現金為一萬五千元，與卷證資料不符，有判決理由不備
之違法；原判決認定被告與蘇誌勇、潘原彰持廖明信交付蘇誌勇之子彈三顆強劫，核
與蘇誌勇於警訊中供稱廖明信交付之子彈為五顆之情形不符，又未說明其餘二顆子彈
之下落，有無滅失，應否依違禁物諭知沒收，亦有未合。刑法第五十五條牽連犯所稱
從一重處斷，乃其性質本非一罪，法律規定從最重之罪處刑之謂，非謂可置諸輕罪於
不顧，且強制工作乃保安處分之一種，與刑罰之作用不同，本件雖依牽連犯規定從一
重以盜匪罪論處，尚不得置槍砲彈藥刀械管制條例之強制工作不論，原判決認被告犯
有該條例第十一條第三項（修正前之第十條第三項）之罪，而未依該條例第十九條之
規定，諭知強制工作，有判決不適用法則之違法云云。惟查被告夥同潘原彰、蘇誌勇
持槍、彈強劫被害人之財物，其中現款之金額，於警訊時，被告自白為一萬五千餘元
，潘原彰供稱係一萬五千三百餘元，被害人則謂一萬五千餘元，皆為概略之金額，並
不明確，嗣於第一審民國八十六年七月九日調查時，蘇誌勇已供明係一萬五千元，被
害人於第一審八十六年八月二十八日及原審八十七年九月二十四日調查時，均明確供
述係一萬五千元無訛，原判決因而認定為一萬五千元，自無上訴意旨所謂與卷證資料
不符之違法情事。又本院為法律審，應以第二審判決所確認之事實為基礎，據以判斷
其是否違背法令。本件依原判決所確認之事實，廖明信係於八十六年五月底，即持槍
、彈交付蘇誌勇，而原由蘇誌勇單獨非法持有，嗣至同年六月十二日十六時許，蘇誌
勇持該把仿造之玩具手槍及子彈三顆，駕駛自用小客車載同被告及潘原彰自台中南下
高雄探訪其姊，途中由蘇誌勇提議尋找強劫目標，得被告及潘原彰同意，被告與潘原
彰並聞知蘇誌勇隨身有上開槍彈，乃參與意圖供自己犯罪之用而共同非法持有，繼
而在台南縣白河鎮被害人所經營之海陸空玩具模型店，共同持以強劫被害人之財物等
情，從而被告自八十六年六月十二日起參與非法持有之子彈僅為三顆，至八十六年五
月底，廖明信交付蘇誌勇之子彈，究為五顆或三顆，僅關乎已判決確定之蘇誌勇原單
獨非法持有之犯行，尚與被告無涉，原判決未為此部分與被告無關之說明，要難任意
指為違法。再法院就同一案件所適用之法律，不論係罪刑或保安處分，除有特別規定
外，均應本乎統一性與整體性之原則予以適用；而修正後之槍砲彈藥刀械管制條例第
十九條第一、二項有關保安處分之規定，其適用之範圍，以所「宣告」之罪名為該條
例第七條、第八條、第十條、第十一條、第十二條第一項至第三項、第十三條第一項
至第三項之罪，並經判處有期徒刑者為限，苟所宣告之罪名，非該條例第十九條第一
項所列之上開罪名，縱想像競合犯或牽連犯之輕罪為上開罪名，亦無適用該條例宣付
保安處分之餘地。原判決將第一審判決關於被告盜匪（強劫）部分撤銷，依想像競合
犯及牽連犯從一重論處被告共同意圖為自己不法之所有，以脅迫致使不能抗拒而使他
人交付財物罪刑（處有期徒刑八年），則其所宣告之罪名，並非槍砲彈藥刀械管制條
例第十九條第一項所列之罪，原判決未一併宣付保安處分，難謂違法。上訴意旨對此
部分法律適用之顯然誤解，仍非適法之第三審上訴理由。依上開說明，本件上訴為違
背法律上之程式，應予駁回。
據上論結，應依刑事訴訟法第三百九十五條前段，判決如主文。
中      華      民      國    八十七    年     十二     月     十一     日
                              最高法院刑事第一庭
                                  審判長法官  施  文  仁
                                        法官  陳  炳  煌
                                        法官  張  淳  淙
                                        法官  洪  文  章
                                        法官  林  錦  芳
      右正本證明與原本無異
                                              書  記  官
中      華      民      國    八十七    年     十二     月     十六     日
